【裁判字號】    97,抗,90
【裁判日期】    970128
【裁判案由】    拍賣抵押物
【裁判全文】
臺灣臺北地方法院民事裁定                97年度抗字第90號
抗  告  人  丙○○
            乙○○
            甲○○
            丁○○
上列抗告人因與相對人戊○○間聲請拍賣抵押物事件，對於民國
96年11月30日本院96年度拍字第1288號裁定提起抗告，本院裁定
如下：
    主  文
抗告駁回。
抗告費用新台幣壹仟元由抗告人負擔。
    理  由
一、相對人於原審聲請意旨略以：抗告人於民國95年11月1日以
    原裁定主文所示之不動產（下稱系爭抵押物），設定本金最
    高限額新台幣（下同）2,500萬元之抵押權予伊，作為案外
    人許信敏對伊債務清償之擔保，許信敏並於95年10月4日向
    伊借款2,000萬元（下稱系爭借款），未約定清償期限，經
    伊於96年9月7日發函催告許信敏於文到32天內清償上開借款
    ，惟許信敏屆期仍未清償系爭借款，爰依民法第873條第1項
    規定，聲請拍賣系爭抵押物等語。原審裁定則准予拍賣系爭
    抵押物。
二、抗告意旨略以：相對人所提出之借據並未表明許信敏已收到
    系爭借款，不足以證明其交付系爭借款之事實。又依相對人
    與許信敏於95年9月4日簽訂之合作協議書約定，系爭借款清
    償期為「在新建房屋完成及分屋登記過戶後四個月內無息償
    還」，茲新建房屋尚未完成，系爭借款清償期尚未屆至，相
    對人不得聲請拍賣系爭抵押物。再系爭抵押權設定範圍並未
    包括「未辦裡保存登記及增建部分建物在內」，原裁定准予
    該部分拍賣，於法無據，為此提起抗告，求予廢棄原裁定等
    語。
三、按抵押權人，於債權已屆清償期，而未受清償者，得聲請法
    院拍賣抵押物，就其賣得價金而受清償，民法第873條第1項
    定有明文。又聲請拍賣抵押物，原屬非訟事件，祇須其抵押
    權已經依法登記，並依登記之清償期業已屆滿而未受清償時
    ，法院即應為許可拍賣之裁定，至實際上之清償期有無變更
    ，本非所問；倘當事人就此有爭執時，不妨提起訴訟以求解
    決，殊不容依抗告程序聲明不服。最高法院58年台抗字第52
    4號、49年台抗字第244號判例、94年度台抗字第631號裁定
    要旨參照。
四、經查：相對人主張抗告人以系爭抵押物設定本金最高限額2,
    500萬元之抵押權，作為許信敏對其債務清償之擔保，許信
    敏並向其借款2,000萬元之事實，業據提出借據、律師函及
    其回執、抵押權設定契約書暨其他約定事項、他項權利證明
    書、土地登記謄本等件為證（見原審卷第5-14頁），並經原
    審依非訟事件法第74條規定，通知許信敏及抗告人於5日內
    就本件拍賣抵押物事件陳述意見，許信敏雖具狀陳明相對人
    並未提出有將該2,000萬元借款交付其之證據，及依其與相
    對人間於95年9月4日簽訂之合作協議書約定，系爭借款清償
    期為「在新建房屋完成及分屋登記過戶後四個月內無息償還
    」，茲新建房屋尚未完成，系爭借款清償期尚未屆至，相對
    人不得聲請拍賣系爭抵押物等語。惟相對人就系爭抵押權所
    擔保之債權（借款）存在及其清償期已屆至一節，既已提出
    上開借據、律師函及其回執予以釋明，原審就相對人所提上
    開文件證物為形式上審查，認為確有上開抵押權登記擔保範
    圍之債權存在，且債權已屆清償期而未受償，乃裁定准予拍
    賣系爭抵押物，並無不合。又系爭抵押權之效力是否及於「
    未辦裡保存登記及增建部分建物在內」，是否可聲請該部分
    併付拍賣一節，亦屬實體爭執事項及強制執行之問題（民法
    第862條、第877條參照），非本件非訟程序得加以審究。抗
    告人所辯各節，核係抵押債權是否存在、清償期有無屆至及
    抵押權效力所及範圍等實體爭執事項，揆諸上開說明，應由
    抗告人另循訴訟途徑以資解決，不得僅依抗告程序聲明其爭
    執，並據為廢棄原裁定准許拍賣抵押物之理由，抗告法院亦
    不得於本件非訟事件程序加以審究。從而，抗告意旨指摘原
    裁定不當，求予廢棄，為無理由，應予駁回。爰裁定如主文
    。
中    華    民    國    97    年    1     月    28    日
                  民事第六庭  審判長法  官  張競文
                                    法  官  陳婷玉
                                    法  官  曾部倫
本裁定除以適用法規顯有錯誤為理由，並經本院許可外，不得再
抗告。如提起再抗告，應於收受後10日內委任律師為訴訟代理人
向本院提出再抗告狀。並繳納再抗告費新台幣1,000元。
正本係照原本作成。
中    華    民    國    97    年    1     月    31    日
                                    書記官  謝梅琴


司法院資訊處製作；財團法人民間司法改革基金會備份。
